【裁判字號】    95,交簡上,206
【裁判日期】    951123
【裁判案由】    過失傷害
【裁判全文】
臺灣高雄地方法院刑事判決           95年度交簡上字第206號
上  訴  人  臺灣高雄地方法院檢察署檢察官
上  訴  人
即  被  告  甲○○
上列上訴人因被告過失傷害案件，不服本院高雄簡易庭95年度交
簡字第1671號中華民國95年6 月26日第一審簡易判決（聲請簡易
判決處刑案號：臺灣高雄地方法院檢察署95年度偵字第2760號）
，提起上訴，本院管轄之第二審合議庭判決如下：
    主  文
原判決撤銷。
甲○○因過失傷害人，處有期徒刑貳月，如易科罰金，以銀元
佰元即新臺幣玖佰元折算壹日。
    事  實
一、甲○○於民國94年12月21日10時30分許，在高雄縣鳥松鄉○
    ○村○○路21號住處飲用高粱酒類後，尚未致不能安全駕駛
    之程度，駕駛車牌號碼VY-4882 號自用小客車（公共危險罪
    部分，另經檢察官以95年度偵字第2760號為不起訴處分），
    沿高雄縣鳥松鄉○○街由西向東行駛，於同日11時30分許，
    行至學堂路106 巷口時，適有丙○○騎乘車牌號碼PJG-902
    號重型機車，由學堂路106 巷由南向北行駛，甲○○原應注
    意車輛行駛至無號誌而無交通警察指揮之交岔路口，未劃分
    幹、支線或同為幹線道或支線道者，而雙方同為直行車時，
    左方車應暫停讓右方車先行，當時又無不能注意之情形，竟
    未注意，由左方奉化街駛出時，未讓行駛右方學堂路106 巷
    之丙○○先行，丙○○亦於行駛該路口時，未注意車前狀況
    ，採取必要之安全措施，致所騎乘之上開機車撞及甲○○所
    駕駛之上開自用小客車右側車門，丙○○並因而人車倒地，
    受有左手橈骨與尺骨閉鎖性骨折之傷害，嗣甲○○於犯罪未
    被發覺前，主動向前來有偵查權之員警表明係其肇事而自首
    並願接受裁判。
二、案經丙○○訴請高雄縣政府警察局仁武分局報請臺灣高雄地
    方法院檢察署檢察官偵查起訴。
    理  由
壹、程序方面
    本案被告甲○○對於證人即告訴人丙○○於警詢及高雄長庚
    紀念醫院診斷證明書，知有刑事訴訟法第159 條第1 項不得
    為證據之情形，於本院審理時，均未聲明異議，依法自應視
    為被告同意上開證人於警詢中所為之陳述，得作為證據，本
    院審酌前開證人丙○○於警詢中所為陳述及前開書證作成時
    之狀況，距離本案查獲時間甚近，上開書證作成時之情況亦
    均屬正常，並均與本案相關之待證事實具有關連性，是認前
    開證人於警詢中所為之陳述及上開書證為適當，依刑事訴訟
    法第159 條之5 第2 項之規定，認具證據能力。
貳、實體方面：
一、訊據被告甲○○固對於上揭時、地駕駛自用小客車與證人丙
    ○○所騎乘之機車發生車禍事實坦承不諱，惟矢口否認有何
    過失傷害犯行，辯稱：肇事地點是一個岔路，證人丙○○應
    停車再開才對，又由現場圖看該巷子是3.8 公尺，丙○○已
    經超過中線了，所以她是逆向行駛，後來係因丙○○站不住
    倒下去，機車壓到她的手，並非伊撞到她的手，伊並無過失
    云云。
二、經查：
  (一)上揭犯罪事實，業據證人丙○○於警詢及本院審理時證述綦
    詳，並有高雄長庚紀念醫院診斷證明書、高雄縣政府警察局
    仁武分局道路交通事故調查報告表(一)、(二)、道路交通事故現
    場圖各1 紙及道路交通事故現場蒐證照片6 張在卷足憑。
  (二)又按行至無號誌或號誌故障而無交通指揮人員指揮之交岔路
    口，支線道車應暫停讓幹線道車先行。未設標誌、標線或號
    誌劃分幹、支線道者，少線道車應暫停讓多線道先行；車道
    數相同時，轉彎車應暫停讓直行車先行；同為直行車或轉彎
    車者，左方車應暫停讓右方車先行，但在交通壅塞時，應於
    停止線前暫停與他方雙向車輛互為禮讓，交互輪流行駛。道
    路交通安全規則第102 條第1 項第2 款定有明文。本案就肇
    事之交岔路口而言，被告為左方車，證人丙○○為右方車，
    此有上開道路交通事故調查報告及現場圖為憑，被告駕車自
    應注意上述道路交通安全規則之規定；又案發時，天候晴、
    日間有照明、柏油路面、乾燥無缺陷，並無不能注意之情事
    ，此有前開道路交通事故調查表(一)、(二)各1 紙在卷可證，被
    告行經肇事地點時，竟疏未注意未讓右方車之丙○○先行，
    以致肇事，是其就上開事故之發生，自有過失；又本件車禍
    事故經臺灣高雄地方法院檢察署檢察官檢送相關卷宗至臺灣
    省高屏澎區車輛行車事故鑑定委員會鑑定肇事責任歸屬，鑑
    定結果亦認被告駕駛小客車左方車未讓右方車先行為肇事主
    因，有臺灣省高屏澎區車輛行車事故鑑定委員會鑑定意見書
    95 年5月5 日高屏澎鑑字第950345號函檢附鑑定意見書1 份
    函附卷足按。是被告之上開過失行為與證人丙○○身體所受
    之傷害間具有相當因果關係，應屬無訛。雖證人丙○○騎乘
    機車行經交岔路口亦有未注意車前狀況並隨時採取必要之措
    施，違反道路交通安全規則第94條第3 項之規定，對本件交
    通事故之發生亦與有過失，惟此僅能資為對被告量刑之參考
    ，並無礙被告罪責之認定。
  (三)被告雖以本案係證人丙○○係逆向行駛，且行經交岔路口並
    未停車再開置辯，然由卷附現場照片及現場圖觀之，證人丙
    ○○所行經之道路並無劃分車道，且證人丙○○亦非駛入標
    示禁止各種車輛進入之單行道，復據證人即警員乙○○證稱
    ：證人丙○○所行駛之路係巷道，並無標示單行道等語（見
    本院卷第38頁），是自難認證人丙○○有何逆向行駛之情；
    再依斯時之路權歸屬，本應由被告禮讓證人丙○○先行通行
    ，已如前述，是證人丙○○並無須停車再開或禮讓被告先行
    ；再據證人丙○○於審理時證述：其發生車禍後，並無再去
    牽機車，其倒地還是旁邊的人幫忙扶起坐在地上等語（見本
    院卷第41頁），是被告辯稱伊並未撞到證人丙○○之手，係
    證人丙○○之後牽騎機車時因體力不支而倒下被機車壓傷云
    云，既與證人丙○○結證所述相左，且無佐證以實其說，本
    難認所辯屬實。況倘證人丙○○先前撞擊時，其手臂之橈骨
    及尺骨均未受傷，則其在牽騎機車時，是否會因體力不支而
    倒下，已非無疑，縱使確有體力不支之情，亦不致令倒下之
    機車僅壓制左手，致受有左手橈骨與尺骨閉鎖性骨折之傷害
    ，而未受有其他身體部位之傷害，是被告前開所辯，因與事
    證及常情不符，尚難採信。
  (四)綜上，被告所辯，均無足採，本案犯罪事證明確，自應依法
    論科。
三、論罪、科刑：
  (一)被告於行為後，如附表所示之相關法律均業經變更，並俱於
    95年7 月1 日施行，玆經整體比較結果，裁判時法並未較為
    有利，從而依刑法第2 條第1 項規定，自應適用各該行為時
    法，亦即修正前法至明。
  (二)核被告甲○○所為，係犯修正前刑法第284 條第1 項前段普
    通過失傷害罪。又被告於肇事後偵查機關未發覺前，既已主
    動報警處理向警坦承肇事接受裁判一情，此業據被告供承在
    卷，核與證人即到場處理之員警乙○○於本院審理時所證相
    符（見本院卷第37頁），被告對於未發覺之罪自首而接受裁
    判，應依修正前刑法第62條前段規定減輕其刑。至被告於肇
    事後經警測得其呼氣酒精濃度達每公升0.19毫克，固有酒精
    濃度測試表1 紙在卷可憑，惟按道路交通管理處罰條例第11
    4 條第2 款所定，汽車駕駛人飲酒後吐氣所含酒精成分超過
    每公升0.25毫克以上者，始不得駕車，是被告雖經測出呼氣
    中有酒精成分，然既未達禁止駕車之標準，尚難認符合道路
    交通管理處罰條例第86條第1 項所定「酒醉駕車」應加重其
    刑之情事，附此敘明。
  (三)原審認被告罪證明確，予以論罪科刑，固非無見。惟查，原
    審漏未審究被告於肇事後偵查機關未發覺前，主動向警坦承
    肇事接受裁判，符合自首之情，應依法減輕其刑，自有違誤
    。是檢察官上訴意旨指摘原判決量刑過輕，以及被告以原審
    判決認定事實有誤，伊並無過失，指摘原判決不當，固均無
    理由，惟原審判決既有上開可議之處，自應由本院將之撤銷
    改判。
  (四)爰審酌被告行經無號誌之交岔路口時，未能依前開道路交通
    安全規則規定，讓同為直行車之告訴人丙○○先行致肇事，
    並使告訴人受有前開傷害，迄今亦未賠償告訴人所受損害，
    實屬不該，惟本院斟酌被告動機、手段、所生之危害、智識
    程度等一切情狀，量處如主文所示之刑，並諭知易科罰金之
    折算標準。
據上論斷，應依刑事訴訟法第455 條之1 第3 項、第369 條第1
項前段、第364 條、第299 條第1 項前段，刑法第2 條第1 項、
修正前刑法第284 條第1 項前段、第41條第1 項前段、第62條第
1 項，罰金罰鍰提高標準條例第1 條前段、修正前罰金罰鍰提高
標準條例第2 條，判決如主文。
本案經檢察官丁○○到庭執行職務。
中    華    民    國    95    年    11   月      23   日
                  刑事第十庭   審判長法  官  陳玉聰
                                     法  官  鄭凱文
                                     法  官  楊淑珍
以上正本證明與原本無異。
不得上訴。
中    華    民    國    95    年    11   月      23   日
                                     書記官  林秀敏
附錄本判決論罪科刑法條全文：
刑法第284 條第1 項前段。
因過失傷害人者，處6 月以下有期徒刑、拘役或5 百元以下罰金
。致重傷者，處1年以下有期徒刑、拘役或5百元下罰金。
┌───────────────────────────────────────────────┐
│附表：                                                                                        │
├──────┬─────────────┬─────────────┬───────┬────┤
│相關變更條文│行為時法（下稱舊法）之內容│裁判時法（下稱新法）之內容│比  較  理  由│備    註│
├──────┼─────────────┼─────────────┼───────┼────┤
│【自首減刑規│對於未發覺之罪自首而受裁判│對於未發覺之罪自首而受裁判│舊法自首之效果│舊法有利│
│定變更】修正│者，減輕其刑。但有特別規定│者，得減輕其刑。但有特別規│係必減輕其刑，│        │
│前刑法第62條│者，依其規定。            │定者，依其規定。          │新法係得減輕其│        │
│前段→現行刑│                          │                          │刑。          │        │
│法第62條前段│                          │                          │              │        │
│            │                          │                          │              │        │
├──────┼─────────────┼─────────────┼───────┼────┤
│【罰金刑貨幣│依法律應處罰金、罰鍰者，就│中華民國94年1 月7 日法修正│刑法之貨幣單位│經按現行│
│單位之變更】│其原定數額得提高為2 倍至10│施行後，刑法分則編所定罰金│由「元（指銀元│法規所定│
│罰金罰鍰提高│倍（刑法乃係定明10倍）。第│之貨幣單位為新臺幣。94年1 │）」變更為「新│貨幣單位│
│標準條例第1 │1 條所定得提高倍數之規定，│月7 日刑法修正時，刑法分則│臺幣」，且刑法│折算新臺│
│條前段、第5 │於本條例修正後制定之法律，│編未修正之條文定有罰金者，│分則之罰金數額│幣條例第│
│條→刑法施行│不適用之；本條例修正前公布│自94年1 月7 日刑法修正施行│，亦視該分則先│2 條之規│
│法第1 之1條 │之法律，於本條例修正後修正│後，就其所定數額提高為30倍│前曾修正與否，│定折算後│
│第1 項、第2 │其罰金罰鍰數額或法律經全部│。但72年6 月26日至94年1 月│而分別提高3 或│等值，是│
│項          │修正而其罰金罰鍰數額未予變│7 日新增或修正之條文，就其│30倍。        │以新法並│
│            │更者，亦同。              │所定數額提高為3 倍。      │              │未較有利│
│            │                          │                          │              │。      │
├──────┼─────────────┼─────────────┼───────┼────┤
│【罰金刑下限│罰金：（銀元）1 元以上。  │罰金：新臺幣1000元以上…。│罰金刑之下限，│舊法有利│
│之變更】刑法│                          │                          │由銀元10元（亦│        │
│第33條第5款 │                          │                          │經提高）即新臺│        │
│            │                          │                          │幣30元，提高為│        │
│            │                          │                          │新臺幣1000元  │        │
├──────┼─────────────┼─────────────┼───────┼────┤
│【易科罰金折│犯最重本刑為5 年以下有期徒│犯最重本刑為5 年以下有期徒│易科罰金折算標│舊法有利│
│算標準變更】│刑以下之刑之罪，而受6 個月│刑以下之刑之罪，而受6 個月│準由銀元300 元│        │
│修正前刑法第│以下有期徒刑或拘役之宣告…│以下有期徒刑或拘役之宣告者│即新臺幣900 元│        │
│41條第1 項前│得以（銀元，下同）1 元以上│，得以新臺幣1000元、2000元│，提高為以新臺│        │
│段、修正前罰│3 元以下折算1 日，易科罰金│或3000元折算1 日，易科罰金│幣1000元、2000│        │
│金罰鍰提高標│。依刑法第41條易科罰金…就│。                        │元或3000元折算│        │
│準條例第2 條│其原定數額提高為100 倍折算│                          │1日           │        │
│→現行刑法第│1 日；法律所定罰金數額未依│                          │              │        │
│41 條 第1 項│本條例提高倍數，或其處罰法│                          │              │        │
│前段        │條無罰金刑之規定者，亦同。│                          │              │        │
╠══════╪═════════════╧═════════════╧═══════╧════╡
║整體比較結果│舊法之最低刑度與易科罰金之折算標準均較低，且自首之規定為必減輕其刑，較為有利。  │
╰══════╧════════════════════════════════════════╛


司法院資訊處製作；財團法人民間司法改革基金會備份。
